【裁判字號】    89,上,166
【裁判日期】    900104
【裁判案由】    侵權行為損害賠償
【裁判全文】
臺灣高等法院花蓮分院民事判決      八十九年度上字第一六六號
      上  訴  人  乙○○
      被  上訴人  花蓮縣泥水業職業工會
      法定代理人  甲○○
右當事人間侵權行為損害賠償事件，上訴人對於臺灣花蓮地方法院中華民國八十九年
八月三十一日（八十九年度訴字第二二九號）第一審判決，提起上訴，本院判決如左
：
      主  文
上訴駁回。
第二審訴訟費用由上訴人負擔。
      事  實
一上訴人聲明：(一)原判決廢棄。(二)被上訴人應給付上訴人新台幣( 下同 )六十七萬二
  千元及自起訴狀繕本送達翌日起至清償日止按年息百分之五計算之利息。(三)第一、
  二審訴訟費用由被上訴人負擔。被上訴人聲明求為判決如主文所示。兩造陳述與原
  審判決書所記載者相同，予以引用外，上訴人補陳略稱：如有退保，被上訴人應通
  知上訴人，而上訴人有收到繳納保費通知，如有退保，為何會有欠費？被上訴人補
  陳略稱：上訴人已兩年多未繳勞保費而被工會退會，後來上訴人欲補繳時已不具會
  員資格。
      理  由
一本件上訴人於原審起訴主張其子劉精穆於八十九年五月十一、十二日即繳清勞保欠
  費，並申報加保（復保），嗣於同年五月十三日病故；但被上訴人遲至同年五月十
  五日始向勞保局申辦，致上訴人未能領取其死亡給付。依據勞工保險條例第十一條
  、第七十二條，及勞工保險條例施行細則第十六條規定，是被上訴人延誤復保時機
  ，為此依侵權行為之法律關係訴請判令被上訴人賠償未能領取勞保死亡給付所生之
  損害六十七萬二千元，被上訴人則以，劉精穆積欠勞保等費用數年，已依法除名、
  退會並退保；劉某於八十九年五月十一日有意繳清欠費，隨即認為保費太貴，將全
  民健保轉到鄉公所辦理。同月十二日（週五）下午四點多，其妹前來申辦勞保之加
  保，由於來不及送件，且該週週休二日，已表明待十五日（週一）方送件，被上訴
  人並無延誤等語資為抗辯。
二上訴人主張劉精穆所積欠勞保費已於右述時繳清，但未獲領取死亡給付之事實，固
  據其提出繳款證明單三張、勞保局公函一份（均影本）為證。然查：
    (1)勞工保險條例第十一條規定：符合第六條規定之勞工，各投保單位應於其所屬
      勞工到職、入會、到訓、離職、退會、結訓之當日，列表通知保險人；其保險
      效力之開始或停止，均自應為通知之當日起算。但投保單位非於勞工到職、入
      會、到訓之當日列表通知保險人者，除依本條例第七十二條規定處罰外，其保
      險效力之開始，均自通知之翌日起算。
    (2)同法第七十二條規定，投保單位不依本條例之規定辦理投保手續者，按自僱用
      之日起，至參加保險之日止應負擔之保險費金額，處以二倍罰鍰。勞工因此所
      受之損失，並應由投保單位依本條例規定之給付賠償之。
    (3)勞工保險條例施行細則第十六條規定，符合本條例第六條第一項規定之勞工，
      各投保單位於其所屬勞工到職、入會、到訓之當日列表通知保險人者，其保險
      效力之開始，自投保單位將加保申報表送達保險人或郵寄之當日零時起算；投
      保單位非於勞工到職、入會、到訓之當日列表通知保險人者，其保險效力之開
      始，自投保單位將加保申報表送達保險人或郵寄之翌日零時起算。同條第三項
      復規定，前二項郵寄之當日，以原寄郵局郵戳為準。依據上述規定，加保（含
      復保）勞工保險者，其勞保之生效日期以投保單位向保險人（即勞保局）郵寄
      通知時為準，並非以投保單位收受保費時間為準。依被上訴人所提出清冊與催
      告資料，劉精穆已積欠勞保保費數年，均未處理。被上訴人另主張，迨八十九
      年五月十二日（週五）下午四點多，劉精穆家屬始向被上訴人繳納積欠保費，
      被上訴人並於次一工作日（即十五日）即向勞保局通知投保情事，並於繳費單
      註明此情，此有上訴人所提出繳款證明單三張、勞保局公函一份影本可證。原
      審考量被上訴人內部作業所需時數，其在次一工作日即向勞保局申辦勞保，過
      程並無延誤，被上訴人應無故意、過失可言，並據此認定上訴人主張劉精穆依
      據勞工保險條例第七十二條規定得向被上訴人請求損害賠償，上訴人繼承其權
      利而訴請被上訴人給付，於法不合而予以駁回，經核並無不當，上訴人上訴意
      旨仍執陳詞求為廢棄改判，核無理由，應予駁回。
三本件事證已臻明確，兩造其餘主張陳述及所提之證據，均毋庸再予審酌，附此說明
  。
據上論結：本件上訴為無理由，依民事訴訟法第四百四十九條第一項、七十八條，判
決如主文。
中      華      民      國    九十      年      一      月      四      日
                                    審判長法官  蔣  有  木
                                          法官  何  方  興
                                          法官  闕  銘  富
右為正本係照原本作成。
本件不得上訴。
                                    法院書記官  林  明  智
中      華      民      國    九十      年      一      月      四      日


司法院資訊處製作；財團法人民間司法改革基金會備份。
